【裁判字號】    98,訴,1688
【裁判日期】    990510
【裁判案由】    損害賠償
【裁判全文】
臺灣臺北地方法院民事判決              98年度訴字第1688號
原      告  丁○
訴訟代理人  李慶隆律師
被      告  臺灣新光商業銀行股份有限公司
法定代理人  甲○○
訴訟代理人  丁子芫律師
被      告  丙○○
            乙○○
上列當事人間請求損害賠償事件，本院於民國九十九年四月十九
日辯論終結，判決如下：
    主    文
原告之訴及其假執行之聲請均駁回。
訴訟費用由原告負擔。
    事實及理由
一、原告部分
（一）聲明：
    １被告應連帶給付原告新臺幣（下同）六十三萬元，及自起
      訴狀繕本送達被告之翌日起至清償日止，按週年利率百分
      之五計算之利息。
    ２願供擔保請准宣告假執行。
（二）原告起訴主張：
    １其曾與被告臺灣新光商業銀行股份有限公司（以下簡稱被
      告公司）訂立借貸契約，向被告公司貸款十三萬元，嗣其
      未依約清償，被告公司遂起訴請求並向臺灣士林地方法院
      聲請強制執行其財產，經臺灣士林地方法院以九十七年度
      執字第六００三二號併案強制執行。其遂於民國九十八年
      六月六日與由被告丙○○代表之被告公司達成和解，約定
      其以十一萬元清償，第一期繳納一萬元，剩餘十萬元按月
      每期繳納六千元，被告丙○○並承諾將撤回併案強制執行
      之聲請。
    ２嗣訴外人國泰世華商業銀行股份有限公司（以下簡稱國泰
      世華商銀）於九十八年五月六日撤回執行，僅餘被告公司
      進行強制執行程序，詎被告公司竟未遵守約定撤回執行，
      致其所有之不動產於九十八年七月二十九日經拍定，該等
      不動產第一次拍賣底價為三百六十八萬元，第二次拍定價
      格為三百零五萬元，其間價差六十三萬元，被告丙○○明
      知已與其達成和解，竟違反誠信原則，以損害其為目的，
      故意不撤回併案強制執行，致其受有兩次拍賣價差六十三
      萬元之損害，被告乙○○為法務人員，受丙○○之報告，
      且被告公司該件強制執行根本無法受償，顯係故意以背於
      善良風俗之方式加損害於其，被告丙○○、乙○○均受僱
      於被告公司，爰就被告丙○○、乙○○依民法第一百八十
      四條第一項、第一百八十五條、第一百八十八條之規定，
      就被告公司依民法第一百八十八條第一項規定，請求連帶
      如數賠償。
（三）對被告答辯之陳述：
    １其為臺北縣八里鄉環保局員工，有固定收入，必然會清償
      債務，被告公司亦得執行扣薪，無庸拍賣不動產，卻故意
      不為，有違誠信原則而為權利濫用；而其與被告公司協議
      分期清償，並未約定應於每月六日清償，故其於九十八年
      七月二十九日給付第二期款六千元，並未逾期。
    ２依經驗法則，無論其就協議後之第二期（七月六日）、第
      三期（八月六日）款項有無按期清償，均為新法律關係，
      被告公司均應於協議成立後一週內撤回強制執行，其所有
      之不動產即不致遭拍賣而受害。
    ３其於九十八年六月六日與被告公司達成協議後，曾電詢臺
      灣士林地方法院民事執行處，得知其所有之不動產強制執
      行程序債權人僅餘被告公司，遂以電話催促被告公司丙○
      ○撤回強制執行，被告丙○○亦答稱將會撤回，但毫無誠
      信，致其受有重大損害，應負損害賠償之責。
    ４其學歷僅為國小畢業，不明瞭應在授信條件變更約定書記
      載「應立即撤回拍賣」，被告公司以企業經營者之姿欺侮
      消費者，故意不記載撤回拍賣，自屬權利濫用、違反誠實
      信用原則。
（四）證據：提出（第六至八頁、第十三至十五頁）臺灣士林地
      方法院民事執行處98.04.02、98.07.01士院木九七執如字
      第六００三二號通知、（第九頁）名片、（第十頁）授信
      條件變更約定書、（第十一、十二頁）存入憑條、存摺影
      本，並聲請調閱臺灣士林地方法院九十七年度執字第六０
      ０三二號執行事件卷宗。
二、被告部分
（一）被告臺灣新光商業銀行股份有限公司部分
    １聲明：原告之訴駁回，如受不利益判決，願供擔保請准免
      為假執行。
    ２被告臺灣新光商業銀行股份有限公司以：
      原告自九十五年八月間起即未依約清償債務，依雙方間借
      款契約書十二條約定，如有任何一宗債務不依約清償本金
      時，無須事先通知或催告，該公司得隨時減少對原告之授
      信額度或縮短借款期限，或視為全部到期，經該公司取得
      執行名義並於九十七年十二月二十四日向臺灣士林地方法
      院聲請強制執行，於九十八年五月間第一次拍賣後，原告
      方與該公司協議，雙方合意債務本金為十一萬元，於九十
      八年六月六日清償一萬元，剩餘十萬元以每月為一期，按
      期清償六千元至清償完畢為止，該公司並未同意先行撤回
      強制執行程序，原告固於協議成立當日繳納第一期款項一
      萬元，但第二期款項即未依約於同年七月六日繳納，延宕
      至拍賣當日方繳付，足見原告係以協議方式妨礙該公司強
      制執行滿足債權，但依約原告已喪失期限利益、債務視為
      全部到期，該公司強制執行拍賣原告之不動產，係為滿足
      債權、正當行使權利，非以損害原告為目的，該公司強制
      執行後，債權可獲得全額清償，甚且尚有剩餘十五萬九千
      八百五十三元返還原告，強制執行確有實益，並非權利濫
      用，原告對該公司及第三人之債務已因執行獲得清償，並
      未受有損害等語，資為抗辯。
    ３證據：提出（被證一）授信條件變更約定書、（被證二）
      借款契約書、（被證三）臺灣士林地方法院民事執行處98
      .09.29士院木九七執如字第六００三二號函暨強制執行金
      額計算書分配表、（被證四）臺灣士林地方法院民事執行
      處98.12.30士院木九七執如字第六００三二號函暨強制執
      行金額計算書分配表。
（二）被告丙○○、乙○○部分
    １聲明：原告之訴駁回，如受不利益判決，願供擔保請准免
      為假執行。
    ２被告丙○○、乙○○則以：
      被告丙○○代表被告公司與原告協議時，並未同意撤回強
      制執行程序，嗣後亦未應允將撤回強制執行，而依變更後
      授信條件，原告應於九十八年七月六日前清償第二期款六
      千元，被告乙○○為被告公司法務，負責辦理本件強制執
      行程序，辦理併案強制執行係為滿足被告公司之債權，並
      非為損害原告，非權利濫用，原告之債務因執行程序全額
      獲清償，甚且有剩餘可領回，亦未受有損害等語置辯。
    ３證據：提出臺灣士林地方法院民事執行處98.12.30士院木
      九七執如字第六００三二號函暨強制執行金額計算書分配
      表。
三、原告主張之事實，業據提出臺灣士林地方法院民事執行處98
    .04.02、98.07.01士院木九七執如字第六００三二號通知、
    名片、授信條件變更約定書、存入憑條、存摺影本為證，上
    開證據之真正，並為被告所不爭執，應堪信為真，但原告之
    請求均為被告否認。
    被告所辯亦據提出授信條件變更約定書、借款契約書、臺灣
    士林地方法院民事執行處98.09.29、98.12.30士院木九七執
    如字第六００三二號函暨強制執行金額計算書分配表為憑，
    該等證據之真正，亦為原告所不爭執，亦堪信為真，但被告
    所辯均為原告否認。
四、茲分述如下：
（一）兩造不爭執之事實：
    １原告於九十三年四月十九日與誠泰商業銀行股份有限公司
      （以下簡稱誠泰商銀）訂立借貸契約，約定由原告向誠泰
      商銀取得十五萬元之信用額度，得由帳戶內以現金卡循環
      動支，利息依年利率百分之十八固定計算，按日計息，自
      首次借用日起以一個月為還款週期，即以首次借用日之次
      月相當日為應還款日，應還款日應償還每期最低還款金額
      加計帳務管理費等費用，如有任何一宗債務不依約清償本
      金，無須事先通知或催告，誠泰商銀得隨時減少對原告之
      授信額度或縮短借款期限，或視為全部到期，如未依約於
      繳款期限前繳款時，自應還款日起至清償日止，按年利率
      百分之二十計算遲延利息（參見被證二借款契約書）。
    ２誠泰商銀於九十四年十二月三十一日與臺灣新光商業銀行
      股份有限公司合併，臺灣新光商業銀行股份有限公司為消
      滅銀行，誠泰商銀為存續銀行，並於合併後變更公司名稱
      為「臺灣新光商業銀行股份有限公司」即被告公司，原誠
      泰商銀之權利義務仍由被告公司行使負擔之。
      被告丙○○、乙○○均為被告公司員工。
    ３原告未依與被告公司間借款契約約繳付本息，計至九十五
      年四月三十日止，尚積欠十萬二千六百五十元，及自九十
      五年三月三十日起算之約定利息，被告公司遂以被告乙○
      ○為訴訟代理人，起訴請求原告清償，經臺灣士林地方法
      院士林簡易庭於九十七年八月二十九日以九十七年度士簡
      字第九八四號判決，命丁○（本案原告）給付臺灣新光商
      業銀行股份有限公司（本案被告公司）十萬二千六百五十
      元，及自九十五年三月三十日起至同年四月二十九日止，
      按週年利率百分之十三計算，自九十五年四月三十日起至
      清償日止，按週年利率百分之二十計算之利息，以及負擔
      訴訟費用一千一百一十元，該判決於九十七年九月二十六
      日確定（參見臺灣士林地方法院九十七年度執字第六二七
      七０號執行卷附民事判決書暨確定證明書）。
    ４被告公司於九十七年十二月二十四日委託被告乙○○執前
      開確定判決具狀向臺灣士林地方法院聲請強制執行原告之
      財產，斯時原告之財產業經國泰世華商銀聲請強制執行，
      由臺灣士林地方法院以九十七年度執字第六００三二號執
      行程序執行中，被告公司之聲請即經併案執行，而對原告
      所有、坐落臺北縣八里鄉○○里○段○○○段第一五九之
      十一地號、應有部分萬分之四十之土地，及其上建號同段
      第一九０五號、門牌號碼臺北縣八里鄉○○路○段三四八
      號五樓、面積九七‧三二平方公尺之房屋為查封；國泰世
      華商銀於九十八年五月六日上午撤回強制執行之聲請，同
      日下午臺灣士林地方法院就原告前述不動產進行第一次公
      開拍賣，是次拍賣最低價額為三百六十八萬元，但無人應
      買、債權人亦未承受（參見臺灣士林地方法院九十七年度
      執字第六００三二號執行卷）。
    ５原告於九十八年六月六日與由被告丙○○代表之被告公司
      訂立授信條件變更約定書，約定原告與被告公司九十三年
      四月十九日簽立之借款金額／額度十三萬元之借款契約，
      除原契約之條款外，同意將授信條件自同日起變更（增加
      ）條款為：「以十一萬元（含訴訟費八百二十一元）清償
      本案，第一期先繳一萬元，剩餘十萬元按月每期繳納六千
      元（約十七期）」，除該約定書特別約定者外，原告與被
      告公司間之權利義務悉依原契約之約定（參見第十頁、被
      證一授信條件變更約定書），原告乃於九十八年六月六日
      匯款第一期款一萬元至被告公司所指定、設在該公司西門
      分行、帳號0000000000000號帳戶（參見第
      十一、十二頁存入憑條、存摺影本）。
    ６臺灣士林地方法院於九十八年七月二十九日下午就原告所
      有之不動產為第二次公開拍賣，經以三百零五萬元拍定；
      原告亦於同日繳付第二期款六千元；拍定人繳足價金後，
      臺灣士林地方法院發給拍定人權利移轉證書，並就拍得價
      金製作分配表，價金清償執行費、土地增值稅、房屋稅及
      優先債權後，被告公司對原告之債權九萬四千元已全數獲
      清償，剩餘十五萬九千八百五十三元發還原告（參見臺灣
      士林地方法院九十七年度執字第六００三二號執行卷、被
      證四臺灣士林地方法院民事執行處98.12.30士院木九七執
      如字第六００三二號函暨強制執行金額計算書分配表）。
（二）按因故意或過失，不法侵害他人之權利者，負損害賠償責
      任；故意以背於善良風俗之方法，加損害於他人者亦同；
      數人共同不法侵害他人之權利者，連帶負損害賠償責任；
      受僱人因執行職務，不法侵害他人之權利者，由僱用人與
      行為人連帶負損害賠償責任，民法第一百八十四條第一項
      、第一百八十五條第一項前段、第一百八十八條第一項前
      段定有明文。本件原告主張被告丙○○、乙○○違反誠信
      原則、權利濫用、故意以背於善良風俗方式加損害於其，
      致其受有六十三萬元之損害，被告公司應連帶負賠償之責
      云云，無非以被告公司於九十八年六月六日與其達成還款
      協議後，未即撤回強制執行程序為論據，是本件所應審究
      者，厥為：被告公司於九十八年六月六日後所為強制執行
      程序，即於九十八年七月二十九日第二次拍賣原告所有之
      不動產，於當日經拍定後，以拍賣所得價金分配取償，是
      否侵害原告之權利或係以背於善良風俗之方法加損害於原
      告，致原告受有六十三萬元之損害？
    １原告於九十三年四月十九日與誠泰商銀訂立借貸契約後，
      誠泰商銀與臺灣新光商業銀行股份有限公司合併，變更公
      司名稱為被告公司，嗣因原告未依前述借貸契約之約定繳
      付本息，被告公司起訴請求，經臺灣士林地方法院士林簡
      易庭以九十七年度士簡字第九八四號判決，命原告給付被
      告公司十萬二千六百五十元，及自九十五年三月三十日起
      至同年四月二十九日止，按週年利率百分之十三計算，自
      九十五年四月三十日起至清償日止，按週年利率百分之二
      十計算之利息，以及負擔訴訟費用，該判決於九十七年九
      月二十六日確定，此經被告公司陳明在卷，核與本院調取
      之臺灣士林地方法院九十七年度執字第六二七七０號執行
      卷附民事判決書暨確定證明書所載一致，並為原告所不爭
      執，前已述及。
    ２原告於九十八年六月六日與由被告丙○○代表之被告公司
      訂立授信條件變更約定書，第一、二條明揭「借款人（即
      原告）前於九十三年四月十九日與貴行（即被告公司）簽
      立借款金額／額度十三萬元之借款約據‧‧‧」；「借款
      人除願遵守原契約之條款外，並同意將授信條件自九十八
      年六月六日起按下列第(五)款變更（新增）條款：(五)以十一
      萬元（含訴訟費八百二十一元）清償本案，第一期先繳一
      萬元，剩餘十萬元按月每期繳納六千元（約十七期）」，
      第五條亦約定：「本約定書為原契約之一部，除本約定書
      特別約定者外，借款人‧‧‧及貴行間之權利義務悉依原
      契約之約定定之」，有（第十頁、被證一）授信條件變更
      約定書可稽，且為兩造所不爭。
    ３則原告與被告公司間關係於九十八年六月六日後仍延續原
      借貸契約，僅欠款總額經計算為十一萬元，還款期間變更
      為自同日起分十八期，第一期一萬元，其後每一個月為一
      期，每期六千元，是被告公司於雙方簽立授信條件變更約
      定書後，就臺灣士林地方法院士林簡易庭九十七年度士簡
      字第九八四號民事判決所示對原告之金錢借貸債權於十一
      萬元範圍內仍然存在，並未消滅或變更為新債權，僅清償
      期有所更易，於清償期屆至情況下，被告公司非不得執該
      確定判決為執行名義，聲請對原告之財產為強制執行，堪
      以認定。
    ４又原告於九十三年四月十九日與誠泰商銀訂立之借貸契約
      第七條約定：「還款方式及金額：(一)１自初發卡後（或借
      用金額全部清償後）之首次借用日起，以一個月為還款週
      期，即以首次借用日之次月相當日為『應還款日』，應還
      款日應償還每期最低還款金額（詳對照表）加計未繳帳務
      管理費用及其他代墊費用」，有（被證二）借款契約書可
      考，足見原告與被告公司間就原告應還款日咸以「次月相
      當日」定之，非以每月最後一日為應還款日，參諸原告於
      九十八年六月六日與被告公司訂立授信條件變更約定書，
      同日即將第一期款一萬元匯入被告公司指定、設在該公司
      西門分行、帳號0000000000000號帳戶，此
      經原告陳述明確，核與（第十一、十二頁）存入憑條、存
      摺影本所載相符，並為被告所不爭執，是原告與被告公司
      協議變更後之債務清償期為每月六日，亦足認定。
    ５原告與被告公司協議變更後之債務清償期既為每月六日，
      而原告於九十三年四月十九日與誠泰商銀所訂借貸契約，
      其中第十二條第一款約定：「甲方（即原告）對乙方（即
      被告公司）所負之一切債務，如有下列第一項至第四項情
      形之一者，無須乙方事先通知或催告‧‧‧乙方得隨時減
      少對甲方之授信額度或縮短借款期限，或視為全部到期：
      (一)任何一宗債務不依約清償本金時」，有（被證二）借款
      契約書可佐，原告未於九十八年七月六日清償第二期款六
      千元，此經被告陳述詳明，並為原告所不爭執，依原告與
      被告公司間借款契約，被告公司無須事先通知或催告，得
      縮短借款期限、所餘十萬元金錢借貸債務視為全部到期。
    ６九十八年六月六日後，被告公司就臺灣士林地方法院士林
      簡易庭九十七年度士簡字第九八四號民事判決所示對原告
      之金錢借貸債權，於十一萬元範圍內仍然存在，如清償期
      屆至，被告公司得執該確定判決為執行名義，聲請對原告
      之財產為強制執行，而原告對被告公司所負剩餘十萬元金
      錢借貸債務於九十八年七月七日即已屆清償期，此經本院
      審認如前，則被告公司於九十八年六月六日後對原告之財
      產所為強制執行程序，即於九十八年七月二十九日第二次
      拍賣原告所有之不動產，當日經拍定後，以拍賣所得價金
      分配取償，係為滿足金錢借貸債權所為合法行為，無背於
      善良風俗之可言，亦未侵害原告之權利，殆無疑義。
    ７況縱認原告與被告公司協議時，約定清償期為每月底，被
      告公司不應於協議成立後續行強制執行程序而於九十八年
      七月二十九日拍賣原告之不動產，原告所受損害亦僅為該
      十萬元分十七個月清償之期限利益，至其所有之不動產第
      一次公開拍賣之最低價額三百六十八萬元，既無人應買，
      債權人亦不願承受，前業提及，可認斯時該不動產在公開
      市場上並無是等價值，該價值與拍定價額間價差，並非價
      值之減損，自難謂為原告所受損害。
五、本件事證已臻明確，兩造其餘攻擊防禦方法及所提證據，於
    判決結果不生影響，爰不一一論列，併此敘明。
六、綜上所述，被告公司於九十八年六月六日與原告協議後，如
    清償期屆至，被告公司仍得執臺灣士林地方法院士林簡易庭
    九十七年度士簡字第九八四號民事判決為執行名義，對原告
    之財產為強制執行，原告對被告公司所負剩餘十萬元金錢借
    貸債務於九十八年七月七日已屆清償期，被告公司嗣後對原
    告之財產所為強制執行程序，均為滿足金錢借貸債權所為合
    法行為，無背於善良風俗，亦未侵害原告之權利，從而，原
    告依民法第一百八十四條第一項、第一百八十五條、第一百
    八十八條規定，請求被告連帶賠償六十三萬元及利息，洵屬
    無據，不應准許，其假執行之聲請亦失所附麗，爰併駁回之
    。
據上論結，本件原告之訴無理由，依民事訴訟法第七十八條，判
決如主文。
中    華    民    國    99    年    5     月    10    日
                    民事第一庭  法  官  洪文慧
上列正本核與原本無異。
如不服本判決，得於判決送達之翌日起二十日內，以書狀敘述理
由，向本庭提起上訴。
中    華    民    國    99    年    5     月    10    日
                                書記官  林芝儀

司法院資訊處製作；財團法人民間司法改革基金會備份。
